【裁判字號】    97,訴,1074
【裁判日期】    971202
【裁判案由】    返還不當得利
【裁判全文】
臺灣板橋地方法院民事判決              97年度訴字第1074號
原      告  連財通運企業有限公司
法定代理人  甲○○
訴訟代理人  陳鼎正律師
被      告  乙○○
                        號
            丙○○
上列當事人間請求返還不當得利事件，經本院於民國97年11月13
日言詞辯論終結，判決如下：
    主  文
被告乙○○應給付原告新台幣玖萬零貳佰陸拾玖元，及自民國九
十五年八月一日起至清償日止，按年息百分之五計算之利息。
被告丙○○應給付原告新台幣肆拾捌萬捌仟玖佰拾壹元，及自
民國九十四年九月十三日起至清償日止，按年息百分之五計算之
利息。
原告其餘之訴駁回。
訴訟費用由被告乙○○負擔百分之二、由被告丙○○負擔百分之
九十二，餘由原告負擔。
本判決第一項於原告以新台幣肆萬元為被告乙○○供擔保後，得
假執行；但被告乙○○如以新台幣玖萬零貳佰陸拾玖元為原告預
供擔保後，得免為假執行。
本判決第二項於原告以新台幣壹拾柒萬元為被告丙○○供擔保後
，得假執行；但被告丙○○如以新台幣肆拾捌萬捌仟玖佰拾壹
元為原告預供擔保後，得免為假執行。
原告其餘假執行之聲請駁回。
    事實及理由
一、原告主張：緣原告因靠行司機訴外人張照德駕駛車輛肇事，
    經鈞院91年度重訴字第240 號民事判決判命應與張照德連帶
    賠償被告乙○○新台幣（下同）3,756,470 元、被告丙○○
    300 萬元，嗣兩造不服提起上訴，經台灣高等法院以92年度
    重上字第102 號判決後，兩造再度上訴第三審，經最高法院
    發回更審，嗣兩造於更審台灣高等法院94年度重上更(一)第34
    號事件之94年9 月12日成立訴訟上和解（下稱系爭和解），
    由原告與張照德連帶賠償被告乙○○385 萬元、賠償被告丙
    ○○250 萬元，並作成和解筆錄（下稱系爭和解筆錄）。惟
    被告乙○○、丙○○因於系爭和解筆錄作成前因假執行程序
    而受領及於和解筆錄作成後受領各如附表一、附表二所示金
    額，致被告乙○○溢領超過系爭和解金額計111,269 元（詳
    如附表一所示）、被告丙○○溢領超過和解金額計509,931
    元（詳如附表二所示），被告乙○○、丙○○就其等所溢領
    超過系爭和解金額之部分，乃無法律上原因而受有利益，致
    原告受有損害。爰依不當得利法律關係，請求被告乙○○應
    給付原告87,819元、被告丙○○應給付原告523,459 元，及
    各自起訴狀繕本送達翌日起計算之法定遲延利息等語。聲明
    請求：(一)被告乙○○應給付原告87,819元及自起訴狀繕本送
    達翌日起至清償日止，按年息5%計算之利息。(二)被告丙○○
    應給付原告523,459 元及自起訴狀繕本送達翌日起至清償日
    止，按年息5%計算之利息。
    (三)願供擔保請准宣告假執行。
二、被告則以：兩造前於94年9 月12日即已成立系爭和解，對該
    和解之內容，兩造及律師均多次彙算無誤後，始簽立系爭和
    解筆錄，今原告突又主張請求被告等返還不當得利，實令人
    不解。又依民法第737 條規定：「和解有使當事人所拋棄之
    權利消滅及使當事人取得和解契約所訂明權利之效力。」，
    是以，系爭和解契約自有創設之效力，故原告自不得再執和
    解契約前發生之事由再為主張。被告受領原告之給付乃係基
    於系爭和解契約，並非不當得利；被告丙○○另辯以台灣桃
    園地方法院92年執七24967 號假扣押案件之執行費6,277 元
    ，及台灣桃園地方法院90年度執字第1230號假扣押案件執行
    費42,000元，原告並未將上開案件伊所繳納執行費列入計算
    等語，資為抗辯。答辯聲明：駁回原告之訴及假執行之聲請
    ；如受不利判決，願供擔保請准宣告免為假執行。
三、原告主張其因靠行司機訴外人張照德駕駛車輛肇事，經本院
    91年度重訴字第240 號民事判決判命原告應與張照德連帶賠
    償被告乙○○3,756,470 元、被告丙○○300 萬元，嗣兩造
    不服提起上訴，經台灣高等法院以92年度重上字第102 號判
    決後，兩造再度上訴第三審，經最高法院94年度台上字第
    249 號民事判決發回更審，嗣兩造於更審台灣高等法院94年
    度重上更(一)第34號事件之94年9 月12日成立訴訟上和解（即
    系爭和解），由原告與張照德連帶賠償被告乙○○385 萬元
    、賠償被告丙○○250 萬元，並作成和解筆錄（即系爭和解
    筆錄）。而被告乙○○、丙○○分別於附表一、二所示之民
    事執行事件受領如「受償金額欄」所示金額等事實，為被告
    不爭執，並有原告所提本院91年度重訴字第240 號、台灣高
    等法院以92年度重上字第102 號、最高法院94年度台上字第
    249 號民事判決、系爭和解筆錄等影本各1 份足證，及經本
    院調取如附表一、二所示民事執行案卷查閱屬實，自堪信為
    真正。
四、關於被告丙○○所抗辯台灣桃園地方法院92年執七24967 號
    假扣押案件之執行費6,277 元，原告並未列入計算乙節。查
    ，經本院調取上開台灣桃園地方法院92年執七24967 號假扣
    押案件查閱結果，該筆執行費6,277 元因屬重複繳納，業經
    台灣桃園地方法院退還予被告丙○○，此有上開案卷內之94
    年5 月9 日簽呈、該院94年5 月10日桃院興執92執七字第24
    967 號民事執行處通知、送達回證及94年6 月8 日匯入被告
    丙○○帳戶之匯款資料等各1 件在卷可徵（見該卷第91至96
    頁），故被告丙○○所辯原告未將台灣桃園地方法院92年執
    七24967 號假扣押案件執行費6,277 元列入計算等語，尚有
    誤會，而不足採。另台灣桃園地方法院90年度執全字第1230
    號假扣押案件，被告乙○○、丙○○繳納執行費為42,000元
    ，亦據本院調取台灣桃園地方法院90年度執全字第1230號假
    扣押案件查閱屬實，原告確實未將被告2 人該案件所繳納之
    執行費為42,000元列入計算，故被告丙○○該部分抗辯，乃
    為有據。因台灣桃園地方法院90年度執全字第1230號假扣押
    案件之執行債權人為被告2 人，依民法第271 條規定，應各
    平均分受之，故被告2 人之執行費各為21,000元。因此，原
    告主張依附表一所示被告乙○○溢領金額為111,269 元、依
    附表二所示被告丙○○溢領之金額為509,931 元，然此均未
    將台灣桃園地方法院90年度執全字第1230號假扣押案件被告
    乙○○、丙○○執行費各21,000元扣除，故將各該金額扣除
    後，被告乙○○超過和解金額而溢領之金額應為90,269元、
    被告丙○○溢領之金額應為488,931 元。
五、按和解有使當事人所拋棄之權利消滅及使當事人取得和解契
    約所訂明權利之效力。次按無法律上之原因而受利益，致他
    人受損害者，應返還其利益。雖有法律上之原因，而其後已
    不存在者，亦同。民法第737 條、第179 條分別定有明文。
    本件兩造成立訴訟上和解，和解內容為由原告與張照德連帶
    賠償被告乙○○385 萬元、賠償被告丙○○250 萬元，此為
    兩造所不爭執，則被告乙○○、丙○○受領超過上開本金金
    額部分，即無法律上原因而受有利益，並致原告受有損害，
    是原告依不當得利法律關係，請求被告乙○○應返還90,269
    元、被告丙○○應返還488,931 元，乃為有據。逾此範圍之
    請求，則無理由。
六、綜上所述，原告基於不當得利法律關係，請求被告乙○○應
    返還原告90,269元及自95年7 月31日被告乙○○以系爭和解
    筆錄為執行名義於95年7 月31日領取1,471,267 元（即如附
    表一編號2 備註欄所示收取日）之翌日即95年8 月1 日起算
    至清償日止，按年息5%計算之法定遲延利息，及被告丙○○
    應返還原告488,931 元，及自系爭和解筆錄成立之翌日即94
    年9 月13日起至清償日止，按年息5%計算之法定遲延利息部
    分，為有理由，應予准許。逾此範圍之請求，則非有據，應
    予駁回。
七、兩造陳明願供擔保，聲請宣告假執行或免為假執行，經核原
    告勝訴部分，合於法律規定，爰分別酌定相當之擔保金額宣
    告之；至於原告敗訴部分，其假執行之聲請，失所附麗，併
    駁回之。
八、因本案事證已臻明確，兩造其餘主張陳述及所提之證據，經
    審酌後認於本判決結果不生影響，爰不一一論述，附此敘明
    。
九、結論：原告之訴為一部有理由，一部無理由，依民事訴訟法
    第79條、第85條第1 項但書、第390 條、第392 條，判決如
    主文。
中    華    民    國    97    年    12    月    2     日
                  民事第一庭    法  官  陳翠琪
以上正本係照原本作成
如對本判決上訴，須於判決送達後20日內向本院提出上訴狀
中    華    民    國    97    年    12    月    3     日
                                書記官  李瑞芝


司法院資訊處製作；財團法人民間司法改革基金會備份。
